【裁判字號】    99,訴,9
【裁判日期】    990203
【裁判案由】    違反槍砲彈藥刀械管制條例等
【裁判全文】
臺灣臺東地方法院刑事判決                 99年度訴字第9號
公  訴  人  臺灣臺東地方法院檢察署檢察官
被      告  戊○○
指定辯護人  本院公設辯護人  甲○○
上列被告因違反槍砲彈藥刀械管制條例等案件，經檢察官提起公
訴（98年度偵字第846號），本院判決如下：
    主  文
戊○○未經許可，持有可發射子彈具殺傷力之土造霰彈槍，處有
期徒刑壹年玖月，併科罰金新臺幣伍萬元，罰金如易服勞役，以
新臺幣壹仟元折算壹日。扣案之土造霰彈槍壹支（槍枝管制編號
：0000000000號）沒收。又以加害生命、身體之事，
恐嚇他人致生危害於安全，處有期徒刑肆月。扣案之土造霰彈槍
壹支（槍枝管制編號：0000000000號）沒收。應執行
有期徒刑貳年，併科罰金新臺幣伍萬元，罰金如易服勞役，以新
臺幣壹仟元折算壹日。扣案之土造霰彈槍壹支（槍枝管制編號：
0000000000號）沒收。
    犯罪事實
一、戊○○明知未經許可，不得持有可發射子彈具有殺傷力之槍
    砲，因年輕識淺，思慮欠週，竟因一時好奇，基於持有可發
    射子彈具有殺傷力之土造霰彈槍之犯意，未經許可，於民國
    93年間某日，利用跳蚤市場雜誌上所刊登之廣告，以新臺幣
    （下同）5,000元之代價，自真實姓名年籍不詳之成年人處
    ，購得可發射口徑12GAUGE制式霰彈而具有殺傷力之土造霰
    彈槍1支（槍枝管制編號0000000000號），並將之藏放於其
    位於臺東縣臺東市○○路4巷5號住處旁之草叢間而持有之，
    迄至98年5月7日凌晨4時35分許，因不滿乙○○先前之挑釁
    行為，竟基於恐嚇危害安全之犯意，委由不知情之廖洺祥（
    所涉違反槍砲彈藥刀械管制條例罪嫌，業經臺灣臺東地方法
    院檢察署以98年度偵字第846號為不起訴處分確定）騎乘機
    車搭載戊○○前往乙○○位於臺東縣臺東市○○街340號（
    起訴書誤載為480號）之服務處，確認無人在該服務處內活
    動後，隨即持該土造霰彈槍，朝該服務處落地門上方之採光
    玻璃射擊1發子彈後逃逸，致該處之落地門玻璃遭子彈貫穿
    而毀損（毀損部分未據告訴），以此等加害生命、身體之事
    恐嚇乙○○，致乙○○聽聞服務處遭槍擊心生畏怖而生危害
    於安全。旋經警方獲報前往現場處理，採獲戊○○射擊後所
    遺留之彈殼1顆、鉛彈頭7顆、厚紙板5枚及與本案犯罪無直
    接關係之衛生紙1坨，並調閱監視錄影畫面及查訪在場之目
    擊證人丙○○，循線通知戊○○到案說明，嗣於98年5月7日
    下午4時45分許，由戊○○引導員警前往藏放該土造霰彈槍
    之處所，起出並扣得上開土造霰彈槍1支（槍枝管制編號00
    00000000號），經送請內政部警政署刑事警察局鑑定，始悉
    上情。
二、案經臺東縣警察局臺東分局報請臺灣臺東地方法院檢察署檢
    察官偵查起訴。
    理  由
一、證據能力部分：
（一）按被告以外之人於審判外之言詞或書面陳述，除法律有規
      定者外，不得作為證據，刑事訴訟法第159條第1項定有明
      文。經查：
    1.按審判長、受命法官或檢察官，得就鑑定事項有特別知識
      經驗或經政府機關委任有鑑定職務者，選任為鑑定人，或
      囑託醫院、學校或其他相當之機關、團體為鑑定，或審查
      他人之鑑定。鑑定之經過及其結果，應命鑑定人以言詞或
      書面報告，刑事訴訟法第198條、第206條第1項、第208條
      分別定有明文。查卷附內政部警政署刑事警察局98年6月
      11日刑鑑字第0980071972號鑑驗書（見偵卷第7至8頁），
      雖非由檢察官或本院囑託鑑定，然於司法警察機關調查中
      之案件，為因應實務上或有量大、急迫之現狀，針對該類
      案件之性質，認為當然有鑑定之必要者，基於檢察一體原
      則，得由該管檢察長對於轄區內之案件，以事前概括選任
      鑑定人或囑託鑑定機關、團體之方式，俾便轄區內之司法
      警察官、司法警察對於調查中之此類案件，得即時送請先
      前已選任之鑑定人或囑託之鑑定機關、團體實施鑑定，該
      鑑定人或鑑定機關（團體）亦應視同受承辦檢察官所選任
      或囑託而執行鑑定業務（法務部92年9月1日法檢字第0920
      035083號函可資參照），觀諸臺灣高等法院檢察署已概括
      選任內政部警政署刑事警察局為轄區司法警察機關調查中
      案件有關槍彈有無殺傷力之鑑定事項之鑑定機關，此種由
      檢察機關概括選任鑑定人或概括囑託鑑定機關、團體，再
      轉知司法警察官、司法警察於調查犯罪時參考辦理之作為
      ，法無明文禁止，係為因應現行刑事訴訟法增訂傳聞法則
      及其例外規定之實務運作而為，此種由司法警察官、司法
      警察依檢察官所概括選任之鑑定或囑託鑑定機關、團體所
      出具之機關鑑定書面，為實施鑑定之人員依專業知識經驗
      陳述其判斷意見，核與檢察官選任或囑託為鑑定之性質並
      無差異，依刑事訴訟法第159條第1項及同法第208條第1項
      準用第206條第1項之規定，為傳聞法則之例外，且與本件
      訴訟上之待證事實具有相當之關聯性，況經本院依法定調
      查證據程序提示被告及其指定辯護人並告以要旨，被告及
      其指定辯護人對於上揭鑑驗書始終不爭執其證據能力，揆
      諸上開說明，自均具證據能力。
    2.次按被告以外之人於審判外之陳述，雖不符同法第159條
      之1至第159條之4之規定，而經當事人於審判程序同意作
      為證據，法院審酌該言詞陳述或書面陳述作成時之情況，
      認為適當者，亦得為證據；又當事人、代理人或辯護人於
      法院調查證據時，知有第159條第1項不得為證據之情形，
      而未於言詞辯論終結前聲明異議者，視為有前項之同意，
      刑事訴訟法第159條之5定有明文。考其立法意旨在於傳聞
      證據未經當事人之反對詰問予以核實，原則上先予排除。
      惟若當事人已放棄反對詰問權，於審判程序中表明同意該
      等傳聞證據作為證據；或於言詞辯論終結前未聲明異議，
      基於尊重當事人對傳聞證據之處分權，及證據資料愈豐富
      ，愈有助於真實發見之理念，且強化言詞辯論主義，使訴
      訟程序得以順暢進行，上開傳聞證據亦均具有證據能力。
      而所謂「審酌該陳述作成時之情況，認為適當」者，係指
      依各該審判外供述證據製作當時之過程、內容、功能等情
      況，是否具備合法可信之適當性保障，加以綜合判斷而言
      （最高法院94年度臺上字第3277號判決可資參照）。經查
      ，本判決下列所引用之各該被告以外之人所為審判外之陳
      述以及其他書面陳述，雖均屬傳聞證據，且查無符合同法
      第159條之1至第159條之4等情形，惟當事人於本院準備程
      序及審判期日中就證據能力部分均表示無意見而不予爭執
      ，且迄至言詞辯論終結前，當事人知悉有同法第159條第1
      項不得為證據之情形，猶未再聲明異議，本院審酌上開證
      據資料製作時之情況，並無違法不當（例如：該違背法定
      程序屬證據相對排除法則，且情節重大）及證明力明顯過
      低之瑕疵，亦認為以之作為證據應屬適當，依刑事訴訟法
      第159條之5規定，認上揭證據資料均有證據能力。
（二）至卷附土造霰彈槍鑑驗照片10張及現場照片165張（見警
      卷第33、39至70頁及偵卷第8頁），均係以科學方法之方
      式拍攝記錄所留存之現場影像，固具文書證據之外觀，然
      其等未存在因「知覺」、「記憶」及「表達」等供述要素
      所可能產生錯誤或扭曲之情形，非屬供述證據，而為調查
      犯罪所得之證物，應無傳聞法則之適用。又上開現場照片
      均係於查獲後所拍攝，復查卷內現存事證均無積極證據足
      以懷疑或證明上揭照片有經偽造或變造之情形，且與本件
      訴訟上之待證事實具有相當之關聯性，再經本院依法定調
      查證據程序提示被告及其指定辯護人辨識無訛，自均具證
      據能力。
二、認定犯罪事實所憑之證據及理由：
（一）被告於93年間某日，利用跳蚤市場雜誌上所刊登之廣告，
      以5,000元之代價，自真實姓名年籍不詳之成年人處，購
      得扣案槍枝1支，並將之藏放於其位於上址住處旁之草叢
      間而持有之，嗣因不滿被害人之挑釁行為，委由不知情之
      廖洺祥騎乘機車搭載被告前往被害人之服務處，持扣案之
      土造霰彈槍，朝該服務處落地門上方之採光玻璃射擊1發
      子彈，致該處之落地門玻璃遭子彈貫穿而毀損等情，迭據
      被告於警詢、偵查及本院審理中坦白承認（見警卷第1至7
      頁、偵卷第29至31頁及本院卷第22、52至53頁背面），核
      與證人廖洺祥於警詢及偵查中證稱：伊因騎乘機車搭載被
      告前往被害人之服務處，始目睹被告持有扣案槍枝之事實
      （見警卷第10頁及偵卷第31頁）、證人即被害人乙○○於
      警詢、偵查及本院審理中具結陳稱：伊因服務處遭槍擊，
      致其心生畏怖而生危害於安全之情形（見警卷第18至20頁
      、偵卷第15至17頁及本院卷第47至50頁）、目擊證人丙○
      ○於警詢及本院審理中具結證述：伊親眼目睹被告於上揭
      時、地持槍朝被害人服務處內射擊（見警卷第21至22頁及
      本院卷第45頁背面至第46頁背面）等情節大致相符，並有
      搜索同意書、臺東縣警察局臺東分局扣押筆錄、扣押物品
      目錄表、勘查採證同意書、證物清單、刑案現場平面圖、
      刑案現場測繪圖各1紙、現場照片165張及鑑驗照片10張等
      件在卷可稽（見警卷第23至30、33、37至70頁及偵卷第8
      頁），復有扣案之土造霰彈槍1支（含彈匣1只，槍枝管制
      編號0000000000號）可資佐證，足徵被告上開任意性自白
      與事實相符。
（二）再按槍枝殺傷力之鑑定，非必以試射為唯一之鑑驗方法，
      如依「性能檢驗法」實際操作送鑑槍枝之機械結構與功能
      ，經檢測後認其結構完整，且擊發功能良好正常，可供擊
      發適用子彈使用，而為具殺傷力之研判，茍非其鑑定有未
      盡確實或欠缺完備情事，即不得以未經實彈射擊鑑測，遽
      認其鑑定結果為不可採取（最高法院99年度臺上字第205
      號判決可資參照）。查扣案之槍枝（槍枝管制編號000000
      0000號），經送內政部警政署刑事警察局依國內、外槍枝
      鑑定領域共同認可之性能檢驗法鑑定，藉由性能檢驗法實
      際操作、檢測槍枝之機械結構（槍身、滑套、槍管、撞針
      、擊錘、扳機等主要零件材質）是否完整與機械性能（進
      彈、上膛、閉鎖、擊發等運作性能）是否良好，鑑驗結果
      認係土造霰彈槍，由具擊發機構之金屬槍身及土造金屬槍
      管組合而成，擊發功能正常，可供擊發口徑12GAUGE制式
      霰彈使用，認具殺傷力，此有該局98年6月11日刑鑑字第
      0980071972號鑑驗書暨照片4張附卷可稽（見偵卷第7至8
      頁）。經核內政部警政署刑事警察局係國內鑑識槍枝之專
      業機構，該局認上揭土造霰彈槍具殺傷力，要屬專業鑑定
      機關之鑑驗人員以客觀科學方式，輔以鑑定之特殊專業知
      識經驗，就該槍枝材質、結構、功能是否完整所為之判斷
      ，非出於推測、擬制之方式，且於鑑定書內詳敘其認定之
      依據，並輔以照片為證。又扣案之土造霰彈槍為改造槍枝
      ，其所適用之子彈需量身訂製，姑且不論鑑定機關是否持
      有適用子彈，倘貿然實際試射，具有相當危險性，故既有
      其他鑑驗方式足以認定該槍枝是否具有殺傷力，實無強求
      鑑定機關非取得該適用子彈以為實際試射之必要。上開鑑
      驗書之鑑驗方法、過程及認定之依據，既無未盡確實或欠
      缺完備之情形，雖未經實際裝填適合之子彈試射，而無法
      測得其實際之發射動能，亦無礙於其是否具殺傷力之認定
      ，是扣案之土造霰彈槍確具有殺傷力，而為槍砲彈藥刀械
      管制條例第4條第1項第1款所規定之槍砲，應堪認定。
（三）復按刑法上所謂恐嚇，祇須行為人以足以使人心生畏怖之
      情事告知他人即為已足，其通知危害之方法並無限制，凡
      一切以直接之言語、舉動，或其他足使被害人理解其意義
      之方法或暗示其如不從將加危害，而使被害人心生畏怖者
      ，均應包括在內。而該言語或舉動是否足以使他人生畏怖
      心，應依社會一般觀念衡量之，如行為人之言語、舉動，
      依社會一般觀念，均認係惡害之通知，而足以使人生畏怖
      心時，即可認屬恐嚇（最高法院22年上字第1310號判例、
      73年度臺上字第1933號判決、84年度臺上字第813號判決
      可資參照）。查被告持槍前往被害人之服務處射擊（無積
      極證據可資證明被告有殺人之故意，理由詳如下述），衡
      諸社會一般觀念，經常出入之場所遭槍擊，足令一般人感
      覺生命及身體法益受到威脅，佐以被害人在聽聞服務處遭
      槍擊後，隨即通知警方到場處理之客觀情狀觀之，其行為
      於客觀上已可認屬惡害之通知，並達足使人心生畏怖之程
      度。況被害人當時確有心生恐懼之感，縱認被告持槍擊發
      並未發生實害之結果，其主觀上亦無實現上開恐嚇舉動之
      意，仍無解於其恐嚇犯行之成立。本件事證明確，被告犯
      行洵堪認定，應依法論科。
三、論罪科刑部分：
（一）按槍砲彈藥刀械管制條例部分條文雖於94年1月26日修正
      公布施行，而刑法部分條文亦於94年2月2日修正公布，並
      自95年7月1日起施行。惟按槍砲彈藥刀械管制條例所規定
      之持有行為，其持有之繼續，為行為之繼續，而非狀態之
      繼續，亦即一經持有該條例所規定之槍砲、彈藥或刀械，
      其犯罪即已成立，但其犯罪完結須俟持有行為終了時為止
      （最高法院98年度臺上字第340號判決可資參照）。查被
      告自93年間某日起取得上開土造霰彈槍而持有之，然其未
      經許可持有該土造霰彈槍之犯罪行為，迨至98年5月7日始
      為警查獲，其持有之行為至此時始告終了，而槍砲彈藥刀
      械管制條例及刑法法律之修正公布施行既在被告上開持有
      行為完成前，被告自應適用行為完成時之法律即新修正之
      槍砲彈藥刀械管制條例及刑法規定，不生新舊法比較之問
      題，合先敘明。
（二）查扣案之槍枝係土造霰彈槍，由具擊發機構之金屬槍身及
      土造金屬槍管組合而成，擊發功能正常，可供擊發口徑
      12GAUGE制式霰彈使用，已如上述，核屬槍砲彈藥刀械管
      制條例第4條第1項第1款所規定之可發射子彈具有殺傷力
      之槍砲，依同條例第5條之規定，非經中央主管機關許可
      ，不得持有之。核被告所為，分別係犯槍砲彈藥刀械管制
      條例第8條第4項之未經許可持有可發射子彈具有殺傷力之
      槍砲罪及刑法第305條之恐嚇危害安全罪。又被告自93年
      間某日起取得上開土造霰彈槍而持有之，迨至98年5月7日
      始為警查獲，其於上開期間持有扣案之土造霰彈槍，係犯
      罪行為之繼續，應論以一罪。再按未經許可持有槍、彈罪
      ，其持有之繼續，為行為之繼續，至持有行為終了時，均
      論為一罪，不得割裂。若持有之後，以之犯他罪，二罪間
      之關係如何，端視開始持有之原因、動機或目的為斷。如
      前已非法持有槍、彈，後另起意犯罪，或意圖犯甲罪而持
      有槍、彈，卻持以犯乙罪，均應以數罪併罰論處；必因意
      圖犯某罪而持有槍、彈，嗣於繼續持有中，果持之以犯該
      罪，二罪間，依其情節，始得依想像競合犯或刑法修正前
      牽連犯之裁判上一罪關係從一重處斷（最高法院98年度臺
      上字第851號判決可資參照）。查被告持有上開土造霰彈
      槍之初，並未有持之恐嚇被害人之犯意，嗣於98年5月7日
      上午4時35分許，始因不滿被害人之挑釁行為，另行起意
      持槍恐嚇被害人，是其所犯未經許可持有可發射子彈具有
      殺傷力之槍砲及恐嚇危害安全二罪間，犯意各別，罪名互
      異，應予分論併罰。另按犯槍砲彈藥刀械管制條例之罪，
      於偵查或審判中自白，並供述全部槍砲、彈藥、刀械之來
      源及去向，因而查獲或因而防止重大危害治安事件之發生
      者，減輕或免除其刑，槍砲彈藥刀械管制條例第18條第4
      項固有明文。考其立法意旨，重在鼓勵具體供出其槍砲、
      彈藥、刀械之來源與流向（如依犯罪形態，僅有來源而無
      去向，或僅有去向而無來源者，祇要供述全部來源，或全
      部去向即可），以杜絕槍砲、彈藥或刀械續遭持為犯罪所
      用為目的，倘未因被告於偵查或審判中自白，並供述全部
      槍砲、彈藥之來源及去向，進而查獲或因而防止重大危害
      治安事件之發生者，自無該條規定之適用（最高法院98年
      度臺上字第518、3124號判決意旨可資參照）。查被告雖
      於偵查及本院審理中自白犯罪，然依卷內現存事證，並無
      其他積極證據足認有何因其自白而查獲或因而防止重大危
      害治安事件發生之情事，自不得依槍砲彈藥刀械管制條例
      第18條第4項之規定減輕或免除其刑，併此敘明。
（二）復按犯罪之情狀顯可憫恕，認科以最低度刑仍嫌過重者，
      得酌量減輕其刑，刑法第59條定有明文。考其立法意旨，
      科刑時原即應依同法第57條規定審酌一切情狀，尤應注意
      該條各款所列事項，以為量刑標準。刑法第59條所謂「犯
      罪之情狀顯可憫恕」，自係指裁判者審酌第57條各款所列
      事項以及其他一切與犯罪有關之情狀之結果，認其犯罪足
      堪憫恕者而言（即犯罪另有其特殊之原因與環境等等），
      即必於審酌一切之犯罪情狀，在客觀上顯然足以引起一般
      同情，認為縱予宣告法定最低刑度猶嫌過重者，始有其適
      用（最高法院38年臺上字第16號、45年臺上字第1165號、
      51年臺上字第899號判例可資參照）。本院審酌被告雖因
      不滿被害人之挑釁行為而鳴槍恐嚇之，惟並未對人射擊，
      且於警詢中自白上開未經許可持有可發射子彈具有殺傷力
      之槍砲犯行後，隨即主動向警方供出該土造霰彈槍藏置位
      置乙情，業經被告供明在卷，有被告98年5月7日警詢筆錄
      1份在卷可稽（見警卷第1至2頁），參以被告將該土造霰
      彈槍藏放至其住處旁之草叢間，附近堆放雜物相當凌亂，
      無法一望即知該土造霰彈槍之藏放位置，此有現場照片19
      張附卷可資佐證（見警卷第67至70頁），足見承辦員警係
      因被告指出藏放位置，並交出土造霰彈槍，始得起獲該土
      造霰彈槍，堪認被告已主動將其持有該土造霰彈槍而可能
      延伸再遭人用於犯罪之風險排除。被告持有上開土造霰彈
      槍之初，猶係在校學生，年輕識淺，思慮欠週，未能體察
      行為後果之嚴重性，僅因一時好奇而購買上開土造霰彈槍
      ，以致觸犯本件最輕本刑為處3年以上10年以下有期徒刑
      ，併科7,000,000元以下罰金之罪，經審酌上揭情節，縱
      令對其科以槍砲彈藥刀械管制條例第8條第4項之未經許可
      持有可發射子彈具有殺傷力之槍砲罪所規定之法定本刑而
      科處最輕本刑有期徒刑3年，猶嫌過重，難謂符合罪刑相
      當性及比例原則，實屬情輕法重，在客觀上足以引起一般
      之同情，尚值憫恕，為免被告因上開法定最低度刑以上刑
      之宣告，與社會隔絕日久，因而自暴自棄，致虛擲青春年
      華，爰就未經許可持有可發射子彈具有殺傷力之槍砲部分
      依刑法第59條之規定酌減其刑。再衡酌被告持有具殺傷力
      之土造霰彈槍歷時已久，對他人生命、身體及社會治安，
      業已造成潛在之危險，嗣因不滿被害人之挑釁行為，另行
      起意持以鳴槍作為恐嚇他人之手段，致被害人心生畏怖而
      生危害於安全，嚴重破壞社會安寧秩序，惟念及被告年輕
      識淺，且於犯後尚能坦認犯行，態度良好，頗有悛悔之意
      ，並主動向警方供出該土造霰彈槍藏置位置，參諸被告犯
      罪之動機、目的、手段、持有槍枝數量、槍枝殺傷力、生
      活狀況普通、教育程度為高中畢業等一切情狀，分別量處
      如主文所示之刑，且就罰金部分諭知易服勞役之折算標準
      ，並定其應執行刑，再就罰金部分諭知易服勞役之折算標
      準。至公訴人雖就被告具體求刑應執行有期徒刑3年6 月
      ，惟本院認以量處如主文所示之刑為適當，檢察官之求刑
      ，尚屬過重，附此敘明。
（三）另辯護意旨雖主張被告年輕識淺，情節輕微，請求給予緩
      刑，緩刑期間付保護管束云云。惟按法院對於具備緩刑條
      件之刑事被告，認為以暫不執行刑罰為適當者，得宣告緩
      刑，為刑法第74條所明定，至於暫不執行刑罰之是否適當
      ，則由法院就被告有無累犯之虞，及能否由於刑罰之宣告
      而策其自新等一切情形，依其自由裁量定之，與犯罪情節
      是否可原，並無關係（最高法院29年上字第26號判例可資
      參照）。查被告未曾受有期徒刑以上刑之宣告，固有臺灣
      高等法院被告前案紀錄表附卷可稽，然其僅因不滿被害人
      之挑釁行為，即鳴槍恐嚇被害人，對被害人所造成心靈上
      之恐懼程度非淺，且嚴重破壞社會安寧秩序，難認經由緩
      刑程序得以矯正其偏差觀念，況辯護人上開主張部分，本
      院量刑時均已詳予審酌敘明如上，且認其仍有執行刑罰之
      必要，爰不予宣告緩刑。
四、扣案之土造霰彈槍1支（槍枝管制編號：0000000000號）係
    屬違禁物，應依刑法第38條第1項第1款之規定宣告沒收。至
    扣案之擊發後所遺留之彈殼1顆、鉛彈頭7顆、厚紙板5枚及
    衛生紙1坨，或係被告擊發所餘之物，已不具子彈之外型及
    功能，不具殺傷力，而失其違禁物之性質，亦非被告所有之
    物，或依卷內現存事證，尚無從認定與被告所涉上開犯行有
    何關聯，爰均不另為沒收之諭知。
五、公訴意旨另以：被告戊○○（所涉未經許可持有可發射子彈
    具有殺傷力之槍砲及恐嚇危害安全部分，詳如上述）明知並
    預見持槍朝有人居住之房屋射擊，如未先確認屋內無人，即
    恣意開槍射擊，有發生屋內人員傷亡結果之可能，仍另基於
    縱使有人傷亡亦不違其本意之犯意，持上開土造霰彈槍朝被
    害人乙○○住處屋內射擊，致該處之落地門玻璃及上方採光
    玻璃均遭子彈貫穿而毀損（毀損部分未據告訴），所幸並未
    傷及屋內之人，因認被告上開行為涉犯刑法第271條第2項、
    第1項之殺人未遂罪嫌云云。惟按犯罪事實應依證據認定之
    ，無證據不得認定犯罪事實；又不能證明被告犯罪者，應諭
    知無罪之判決，刑事訴訟法第154條第2項、第301條第1項分
    別定有明文。次按殺人未遂罪之成立，以有殺害他人生命之
    故意，著手於殺人之實行而未發生死亡之結果為要件，倘無
    使人喪失生命之故意，僅在以加害生命、身體之事恐嚇他人
    ，致他人心生畏怖而生危害於安全，則為恐嚇危害安全罪。
    故殺人未遂罪與恐嚇危害安全罪之區別，端賴行為人行為時
    究出於殺人或恐嚇危害安全之犯意而定；至殺人犯意之存否
    ，固係隱藏於行為人內部主觀之意思，於持槍射擊之情形，
    就加害人所使用槍枝種類、子彈殺傷力之強弱，其射擊之距
    離、方向、部位、時間、與被害人曾否相識、有無宿怨等情
    ，雖不能執為區別殺人未遂與恐嚇危害安全之絕對標準，然
    仍非不得盱衡審酌事發當時情況，觀其行為動機，視其下手
    情形、射擊時間、位置，佐以其所執槍枝種類、與被害人之
    關係暨行為後之情狀予以綜合觀察論斷。經查：扣案之土造
    霰彈槍雖於客觀上具殺傷力，而有加害他人生命之危險，此
    有內政部警政署刑事警察局98年6月11日刑鑑字第098007197
    2號鑑驗書暨照片4張附卷可稽（見偵卷第7至8頁）。然被告
    持槍朝被害人上開服務處落地門射擊之際，時值是日凌晨4
    時35分許，已逾被害人家人平日就寢時間，且被害人之家人
    事實上適已就寢，當時該服務處內仍有燈光，被告在確認該
    服務處內無人活動後，始持槍射擊等情，迭據被告於警詢及
    本院審理中供明在卷（見警卷第6頁、本院卷第22、52至53
    頁），核與證人乙○○於偵查及本院審理中證稱：時值是日
    凌晨4時35分許，伊與家人均未在上開服務處內活動，當時
    服務處內有點小燈，而被告站在該服務處前方近距離射擊後
    迅速離去，應無殺人之故意等情節（見偵卷第17頁、本院卷
    第47至50頁）大致相符。觀諸現場照片所示槍擊位置，被告
    之射擊範圍在該服務處落地門上方之採光玻璃，而非朝有人
    員活動之範圍射擊。苟被告主觀上有持槍朝人身要害射擊之
    殺人故意或雖預見有人在該服務處之客廳內活動，恣意開槍
    射擊，有發生該服務處內人員傷亡結果之可能，仍基於縱使
    有人傷亡亦不違其本意之殺人之不確定故意，持上開土造霰
    彈槍朝被害人服務處內射擊，衡諸常情，當無在是日凌晨4
    時35分許眾人熟睡之際，始持槍前往上開處所射擊該服務處
    落地門上方之採光玻璃之理。況本件係肇因於被告不滿被害
    人之挑釁行為，為逞兇鬥狠而一時氣憤衝動出於警告對方之
    意而臨時起意所為，已如上述，被告主觀上應無殺害被害人
    之動機及犯意。此外，復查無其他積極證據足認被告就此部
    分事實有何殺人未遂之犯行，本應就此部分犯行為無罪之諭
    知，惟公訴意旨認此部分犯行與上開恐嚇危害安全事實論罪
    科刑之部分，有實害行為吸收危險行為之實質上一罪關係，
    爰不另為無罪之諭知。
據上論斷，應依刑事訴訟法第299條第1項前段，槍砲彈藥刀械管
制條例第8條第4項，刑法第11條前段、第305條、第59條、第51
條第5款、第42條第3項前段、第38條第1項第1款，判決如主文。
本案經檢察官丁○○到庭執行職務。
中    華    民    國    99    年     2    月     3    日
                  刑事第三庭  審判長法  官  陳弘能
                                    法  官  陳鈺雯
                                    法  官  彭凱璐
如不服本判決應於收受本判決後10日內向本院提出上訴書狀；上
訴書狀應敘述具體理由。未敘述上訴理由者，應於上訴期間屆滿
後20日內向本院補提理由書狀（均須按他造當事人之人數附繕本
）。「切勿逕送上級法院」。
                                    書記官  姚佳華
中    華    民    國    99    年    2     月    4     日
附錄論罪科刑法條
槍砲彈藥刀械管制條例第8條
未經許可，製造、販賣或運輸鋼筆槍、瓦斯槍、麻醉槍、獵槍、
空氣槍或第4條第1項第1款所定其他可發射金屬或子彈具有殺傷
力之各式槍砲者，處無期徒刑或5年以上有期徒刑，併科新臺幣1
千萬元以下罰金。
未經許可，轉讓、出租或出借前項所列槍枝者，處5年以上有期
徒刑，併科新臺幣1千萬元以下罰金。
意圖供自己或他人犯罪之用，而犯前二項之罪者，處無期徒刑或
7年以上有期徒刑，併科新臺幣1千萬元以下罰金。
未經許可，持有、寄藏或意圖販賣而陳列第1項所列槍枝者，處3
年以上10年以下有期徒刑，併科新臺幣700萬元以下罰金。
第1項至第3項之未遂犯罰之。
中華民國刑法第305條
以加害生命、身體、自由、名譽、財產之事，恐嚇他人致生危害
於安全者，處2年以下有期徒刑、拘役或3百元以下罰金。


司法院資訊處製作；財團法人民間司法改革基金會備份。
